【裁判字號】    99,交聲,1945
【裁判日期】    990511
【裁判案由】    聲明異議
【裁判全文】
臺灣臺中地方法院交通事件裁定        99年度交聲字第1945號
原處分機關  交通部公路總局臺中區監理所
異  議  人  甲○○
即受處分人
上列異議人即受處分人因違反道路交通管理處罰條例案件，對於
交通部公路總局臺中區監理所中華民國98年10月6日中監違字第
裁60-GE0000000號所為之裁決處分(原舉發案號：中市警交字第G
E0000000號)，聲明異議，本院裁定如下：
    主  文
異議駁回。
    理  由
一、原處分意旨略以：異議人即受處分人(下稱受處分人)甲○○
    於民國97年7月8日晚間11時18分，駕駛車牌號碼6310-ND號
    自小客車，在臺中市○○路276號前，因「酒後駕車肇事，
    經測定酒精濃度值為每公升0.43毫克」之違規，由臺中市警
    察局第三分局依違反道路交通管理處罰條例第35條第1項第1
    款以中市警交字第GE0000000號舉發違反道路交通管理事件
    通知單當場舉發，本所於98年10月6日以中監違字第裁60-GE
    0000000號裁決書，裁處罰鍰新臺幣 (下同)34,500元，並吊
    扣駕駛執照12個月，施以道安講習等語。
二、聲明異議意旨略以：伊酒駕違規案件，已經臺灣臺中地方法
    院檢察署檢察官依刑事訴訟法第253條之1為緩起訴處分，並
    向國庫支付34,500元。因伊長期在外工作，並未居住在戶籍
    地，戶籍地因父母相繼過世無人居住，直至最近伊才搬回戶
    籍地居住，因而未收到監理單位裁決書，錯過申訴期間，故
    具狀請求撤銷原處分機關有關罰鍰部分之處分等語。
三、按受處分人不服道路交通管理處罰條例第8條主管機關所為
    之處罰，得於接到裁決書之翌日起20日內，向管轄地方法院
    聲明異議；依道路交通管理處罰條例第87條規定向管轄法院
    聲明異議之期間，自裁決送達之翌日起算，並得依法扣除在
    途期間及聲請回復原狀；交通法庭認聲明異議不合法律上之
    程式或其異議權已喪失者，應以裁定駁回之，但其不合法律
    上之程式可補正者，應先定期命為補正，逾期不補正者，即
    予駁回。道路交通管理處罰條例第87條第1項、道路交通案
    件處理辦法第12條、第18條分別定有明文。次按處理違反道
    路交通管理事件，有關文書送達之程序，依行政程序法之規
    定；又送達，於應受送達人之住居所、事務所或營業所為之
    ；於應送達處所不獲會晤應受送達人時，得將文書付與有辨
    別事理能力之同居人、受僱人或應送達處所之接收郵件人員
    。應受送達人或其同居人、受僱人、接收郵件人員無正當理
    由拒絕收領文書時，得將文書留置於應送達處所，以為送達
    ；又送達不能依前2條規定為之者，得將文書寄存送達地之
    地方自治或警察機關，並作送達通知書2份，1份黏貼於應受
    送達人住居所、事務所、營業所或其就業處所門首，另1份
    交由鄰居轉交或置於該送達處所信箱或其他適當位置，以為
    送達。前項情形，由郵政機關為送達者，得將文書寄存於送
    達地之郵政機關。寄存機關自收受寄存文書之日起，應保存
    3個月，違反道路交通管理事件統一裁罰基準及處理細則第5
    條，行政程序法第72條第1項前段、第73條第1項、第3項、
    第74條分別定有明文。而我國現行法制就文書之送達係採「
    到達主義」，此為民事訴訟起訴、上訴及刑事訴訟之上訴計
    算時效及上訴期限所採行，並觀之道路交通案件處理辦法第
    13條前段規定：「聲明異議，應以司法狀紙，敘述異議之理
    由，提出於原處分機關為之」，堪認交通異議案件亦採「到
    達主義」，有關異議期間之計算應以聲明異議書狀到達有權
    處理機關(含管轄法院及原處分機關)之日為準。又92年2月7
    日修正之民事訴訟法第138條第2項規定「寄存送達，自寄存
    之日起，經10日內發生效力。」，然行政程序法第74條就寄
    存送達已自行規定，該條文中並無10日生效之規定，亦未準
    用民事訴訟法，故民事訴訟法關於寄存送達之規定，於行政
    程序自難適用 (最高行政法院95年度裁字第2663號裁定意旨
    參照)。準此，舉發違反道路交通管理事件通知單送達時若
    依行政程序法第74條規定寄存送達者，於合法寄存送達時即
    發生送達效力，合先敘明。
四、經查：本件受處分人甲○○因前揭酒後駕車，酒精濃度測定
    值達每公升0.43毫克之違規，經臺中市警察局第三分局警員
    以中市警交字第GE0000000號舉發違反道路交通管理事件通
    知單當場掣單舉發，原處分機關於98年10月6日以中監違字
    第裁60-GE0000000號裁決書，裁處罰鍰34,500元，並吊扣駕
    駛執照12個月，施以道安講習，該裁決書嗣以郵務掛號之方
    式送達至受處分人戶籍地即臺中縣新社鄉○○街○段2巷33
    號，因未會晤受處分人本人，亦無受領文書之同居人、受僱
    人或應送達處所之接收郵件人員，於98年10月12日寄存於新
    社郵局，送達人員並製作送達通知書兩份，1份粘貼於應受
    送達人上揭住所地門首，另1份置於受送達處所信箱或適當
    位置以為送達等情，有受處分人個人基本資料查詢結果、上
    開裁決書及送達證書各1份附卷可稽，揆諸上開規定，該裁
    決書於98年10月12日已合法送達予受處分人，核無違誤。蓋
    以交通違規件數繁多，送達不論係親自收受或寄存送達、甚
    或公示送達，均屬有效之送達，則受處分人之權益包括陳述
    意見之機會，業已受到保障，至於受處分人事實上是否知悉
    該公告或通知內容，則應由受處分人自行負責，要難令舉發
    機關負擔親告之通知義務，否則寄存或公示送達之法定送達
    方式，即形同具文。且交通部公路局基於便民原則，因應社
    會現況，已另訂定公路監理電腦系統車輛車籍及駕駛人駕籍
    增設「通信地址」欄位作業注意事項，依該注意事項第1條
    、第2條、第5條、第6條規定，因應車主、駕駛人之需要，
    准予車主、駕駛人於公路監理電腦系統車籍及駕籍檔中增列
    通信地址，以利公路監理機關各項通知單之寄達。而受處分
    人苟未實際居住於上揭戶籍地址，本應負有向監理機關申報
    其送達處所之義務，其未申報，致原處分機關於裁處時無從
    知悉受處分人實際居住處所或其他聯絡方式，而依受處分人
    當時之戶籍地址送達裁決書，於法並無違誤，無論受處分人
    實際上於何時受領文書，均以上開期日視為收受送達之日，
    而發生送達之效力。是以，受處分人之聲明異議期間應自該
    裁決書送達之翌日(即98年10月13日)起算20日，即至98年11
    月2日 (末日98年11月1日為星期日，故順延1日)屆滿，受處
    分人遲至99年4月29日始具狀聲明異議，有其聲明異議狀1紙
    暨其上蓋用之交通部公路總局臺中區監理所收文章存卷可按
    ，顯已逾法定之20日異議期間，其聲明異議不合法律上之程
    式，且無從補正，於法自有未合，應予駁回。
五、依道路交通管理處罰條例第87條第2項、道路交通案件處理
    辦法第18條前段，裁定如主文。
中    華    民    國    99    年    5     月    11    日
                  交通法庭    法  官  簡芳潔
以上正本證明與原本無異。
如不服本裁定，應於收受送達後5日內向本院提出抗告狀。（應
附繕本）
                              書記官  呂苗澂
中    華    民    國    99    年    5     月    11    日

司法院資訊處製作；財團法人民間司法改革基金會備份。
